【裁判字號】    98,上易,1150
【裁判日期】    980623
【裁判案由】    詐欺
【裁判全文】
臺灣高等法院刑事判決                98年度上易字第1150號
上  訴  人  臺灣基隆地方法院檢察署檢察官
被      告  甲○○
上列上訴人因詐欺案件，不服臺灣基隆地方法院98年度易字第14
8號，中華民國98年3月31日第一審判決（起訴案號：臺灣基隆地
方法院檢察署98年度偵字第87號），提起上訴，本院判決如下：
    主  文
上訴駁回。
    理  由
一、按不服地方法院之第一審判決而上訴者，應向管轄第二審之
    高等法院為之。上訴書狀應敘述具體理由。上訴書狀未敘述
    上訴理由者，應於上訴期間屆滿後20日內補提理由書於原審
    法院，逾期未補提者，原審法院應定期間先命補正。第二審
    法院認為上訴書狀未敘述理由或上訴有第362條前段之情形
    者，應以判決駁回之。但其情形可以補正而未經原審法院命
    其補正者，審判長應定期間先命補正。刑事訴訟法第361條
    、第367條，分別定有明文。所謂不服第一審判決之具體理
    由，必係依據卷內既有訴訟資料或提出新事證，指摘或表明
    第一審判決有何採證認事、用法或量刑等足以影響判決本旨
    之不當或違法，而構成應予撤銷之具體事由，始克當之（例
    如：依憑證據法則具體指出所採證據何以不具證據能力，或
    依憑卷證資料，明確指出所為證據證明力之判斷如何違背經
    驗、論理法則）；倘僅泛言原判決認定事實錯誤、違背法令
    、量刑失之過重或輕縱，而未依上揭意旨指出具體事由，或
    形式上雖已指出具體事由，然該事由縱使屬實，亦不足以認
    為原判決有何不當或違法者（例如：對不具有調查必要性之
    證據，法院未依聲請調查亦未說明理由，或援用證據不當，
    但除去該證據仍應為同一事實之認定），皆難謂係具體理由
    ，俾與第二審上訴制度旨在請求第二審法院撤銷、變更第一
    審不當或違法之判決，以實現個案救濟之立法目的相契合，
    並節制濫行上訴（最高法院97年度臺上字第892號判決參照
    ）。是以上訴人之上訴書狀或補提之上訴理由書，雖有敘述
    上訴理由，惟並未具體敘述第一審判決有上述違法、不當情
    形，即與未敘述具體理由無異，其所為上訴，即不符合上訴
    之法定要件。
二、本件檢察官不服原判決，提起上訴，上訴理由略以：被告明
    知收取帳戶之人，要將帳戶供作非法用途，仍將帳戶交付使
    用，使詐欺集團得以詐欺得逞，造成之損害非輕，而詐欺集
    團危害社會甚鉅，原審判決量刑顯然過輕。此外，並據被害
    人具狀請求上訴，亦同此意旨云云。
三、經查：
  (一)原判決以：被告甲○○因朋友介紹而結識真實姓名年籍不詳
    ，綽號「阿銘」」之成年男子，兩人於民國（下同）97年10
    月27日在網路即時通聊天時，因「阿銘」稱其因作職棒賭博
    而為轉帳所需，要求甲○○提供銀行帳戶之存摺、提款卡及
    密碼供其使用，甲○○明知將自己帳戶供不熟識之他人使用
    ，依一般社會生活經驗，可得預見幫助不法犯罪集團掩飾或
    隱匿犯罪所得之財物，致使被害人及警方追查無門，仍不違
    背其本意，基於幫助詐欺取財之不確定故意，應允將其所有
    之中華郵政股份有限公司基隆中山郵局00000000000000號帳
    戶（以下簡稱；基隆中山郵局帳戶）、提款卡及密碼出借「
    阿銘」，並於同日下午4時許，在臺北縣五股鄉○○路與工
    商路交叉口之麥當勞前，將前開基隆中山郵局帳戶之存摺、
    提款卡連同密碼交付與「阿銘」所派遣之真實姓名年籍不詳
    成年女子收受。使「阿銘」所組成之詐騙集團成員，得基於
    意圖為自己不法所有之詐欺取財犯意，分別於(一)同年月30日
    晚間7時40分許撥打電話予李佳蓉，向李佳蓉佯稱係奇摩拍
    賣網站賣家，欲幫忙變更付款方式為由，要求李佳蓉至銀行
    提款機依指示操作，李佳蓉信以為真，因而陷於錯誤，同日
    依指示操作後匯出新臺幣（下同）8,954元至甲○○前開基
    隆中山郵局帳戶內，隨即遭提領一空；(二)同年月30日晚間7
    時56分，撥打電話予廖洳渟，向廖洳渟詐稱其為奇摩拍賣網
    站「Pink衣坊」賣家「廖芳蘭」，並佯稱：廖洳渟於操作
    ATM轉帳時誤設為約定轉帳，日後每月將會皆被扣款，而以
    欲幫忙取消約定轉帳為由，要求廖洳渟至網路提款機依指示
    操作，廖洳渟信以為真，因而陷於錯誤，於同日晚間8時4分
    依指示操作後匯出29,986元至甲○○前揭帳戶內，並隨即遭
    提領一空。嗣經李佳蓉、廖洳渟發覺有異報警後循線查獲而
    悉上情。
  (二)原判決核被告所為，係犯刑法第339條第1項之詐欺取財罪。
    被告為幫助犯，應依法減輕其刑。再被告以一幫助詐欺取財
    行為，幫助正犯詐騙被害人李佳蓉、廖洳渟，使李佳蓉、廖
    洳渟之財產法益受損，為想像競合犯，應從一重處斷。爰審
    酌被告係因思慮未周，而提供郵局帳戶供他人掩飾犯罪所得
    使用，增加被害人尋求救濟之困難，造成社會人心不安，亦
    助長詐騙犯罪者之氣焰，使詐欺犯罪者得以順利取得詐欺所
    得之財物，惟其犯後坦承犯行，且其犯罪手段平和及其智識
    程度等一切情狀，量處拘役40日，如易科罰金，以新臺幣10
    00元折算壹日。按刑之量定，為實體法上賦予法院得為自由
    裁量之事項，公訴人上訴意旨所指之「被告明知收取帳戶之
    人，要將帳戶供作非法用途，仍將帳戶交付使用，使詐欺集
    團得以詐欺得逞」之量刑事項乃本件犯罪事實，自據原審審
    酌在內，而本件被害人二人，被害金額分別為8954元、2998
    6元，被告年僅19歲思慮不周、並無證據顯示，伊有自本件
    交付帳戶、提款卡及密碼予詐欺集團而獲致不法利益，所可
    非難之行為，將上開提款卡等物品交付他人，足為使他人為
    不法行為之助力，所造成之損害，亦經原審審酌在內，經核
    原審量刑並無明顯失出失入，所量刑度亦屬允當，檢察官上
    訴，未具體指摘原判決於認事用法或量處刑罰，有何違法或
    不當，依上開說明，本件上訴顯不合法定程式應予駁回，並
    不經言詞辯論為之。
據上論斷，應依刑事訴訟法第367條前段、第372條，判決如主文
。
中    華    民    國    98    年    6    月    23    日
                  刑事第十六庭審判長法  官  溫耀源
                                    法  官  許增男
                                    法  官  王敏慧
以上正本證明與原本無異。
不得上訴。
                                    書記官  丁淑蘭
中    華    民    國    98    年    6     月    23    日
附錄本案所犯法條：
中華民國刑法第339條
（普通詐欺罪）
意圖為自己或第三人不法之所有，以詐術使人將本人或第三人之
物交付者，處5年以下有期徒刑、拘役或科或併科1千元以下罰金
。
以前項方法得財產上不法之利益或使第三人得之者，亦同。
前二項之未遂犯罰之。


司法院資訊處製作；財團法人民間司法改革基金會備份。
